【裁判字號】    89,訴,98
【裁判日期】    890626
【裁判案由】    違反槍砲彈藥刀械管制條例
【裁判全文】
臺灣宜蘭地方法院刑事判決                            八十九年度訴字第九八號
    公  訴  人  臺灣宜蘭地方法院檢察署檢察官
    被      告  甲○○
右列被告因違反槍砲彈藥刀械管制條例案件，經檢察官提起公訴 (八十九年度偵字第
三五六號)，本院判決如左：
    主  文
甲○○未經許可，寄藏可發射子彈具有殺傷力之由仿半自動手槍製造之金屬玩具手槍
改造而成之改造手槍，處有期徒刑壹年，併科罰金新臺幣伍萬元，罰金如易服勞役以
銀元參佰元即新臺幣玖佰元折算壹日。扣案之可發射子彈具有殺傷力之由仿半自動手
槍製造之金屬玩具手槍改造而成之改造手槍壹枝及改造子彈伍顆均沒收。
    事  實
一、甲○○於民國八十八年十一月間某日晚上，在宜蘭縣羅東鎮某路上，受年籍姓名
    不詳之綽號「阿色」男子之託，寄藏「阿色」所改造仿ＣＯＬＴ廠半自動手槍製
    造之金屬玩具手槍更換土造金屬槍管而具殺傷力之手槍一枝及由玩具子彈改造而
    成（具直徑約九點五ｍｍ之金屬彈頭），均可擊發而具殺傷力之子彈八顆後，於
    當日晚上八時許即攜返其宜蘭縣羅東鎮○○街十三號五樓住處，未經主管機關許
    可，將上開改造之手槍一枝及改造子彈八顆藏置於前揭住處五樓隔壁之陽台，嗣
    於八十九年一月二十四日上午八時許，在其前開住處，為警當場查獲，並扣得上
    開改造手槍一枝及改造子彈八顆（其中三顆業經送鑑試射滅失）。
二、案經宜蘭縣警察局羅東分局報由臺灣宜蘭地方法院檢察署檢察官偵查起訴。
    理  由
一、訊據被告甲○○於本院審理時固不否認於八十九年一月二十四日上午八時許，在
    其前開住處五樓隔壁陽台，為警當場查獲上開改造手槍一枝及子彈八顆，惟矢口
    否認涉有未經許可寄藏槍枝及子彈之犯行，辯稱：槍彈是我姊夫楊明誠改造的，
    他何時所放我不知道，我是被抓時才知道有槍在我家云云。經查右揭犯罪事實，
    迭經被告於警、偵訊及本院調查庭訊問時坦承：改造手槍、子彈是一位朋友綽號
    「阿色」男子自行改造完成後，於八十八年十一月初中某日晚間到我住所寄放給
    我的（見本案偵查卷宗第五頁）；去年十一月間朋友綽號叫「阿色」的人寄放在
    我那邊，於該日晚上八時許，到我家寄放給我（見本案偵查卷宗第十三頁背面）
    ；我不知「阿色」的年籍姓名，他是我以前同校的朋友，我們是在羅東的路上遇
    到的，他說要把東西放在我這邊，我原先說不要，但他說只是寄放一下而已，槍
    彈是放在我住家五樓隔壁的陽台，我知道是改造手槍及子彈八顆等語（見本院八
    十九年五月十日之訊問筆錄），並有改造手槍一支及改造子彈八顆扣案在卷（八
    十九年度保管字第三三六號），又上開改造手槍一支及改造子彈八顆，經送內政
    部警政署刑事警察局鑑驗結果，認改造手槍一支係由仿ＣＯＬＴ廠半自動手槍製
    造之金屬玩具手槍更換土造金屬槍管改造而成，機械性能良好，可擊發適用子彈
    ，認具殺傷力；認子彈八顆（其中三顆業經送鑑試射滅失）係由玩具子彈改造而
    成（具直徑約九點五ｍｍ之金屬彈頭），均可擊發而具殺傷力，此有該局所出具
    之八十九年二月二日刑鑑字第一二五八七號鑑驗通知書一紙在卷可稽，足徵該扣
    案之改造手槍一枝及改造子彈八顆均具有殺傷力。至被告所辯係其姊夫楊明誠所
    改造的，不知何時放在其住處云云，顯屬事後卸責之詞，不足採信。本件事證明
    確，被告犯行堪予認定。
二、核被告所為係違反槍砲彈藥刀械管制條例第十一條第四項及同法第十二條第四項
    之罪。其係以一行為觸犯上開二罪名，為想像競合犯，依刑法第五十五條之規定
    ，應從重之未經許可寄藏槍枝罪名處斷。爰審酌被告之犯罪動機、目的、手段、
    對治安所生之危害及其犯後飾詞狡辯等一切情狀，量處如主文所示之刑，並就所
    處罰金部分併諭知易服勞役之折算標準。扣案之改造手槍一枝及改造子彈五顆（
    原扣案八顆，經送鑑試射三顆滅失，爰就該三顆不再予以宣告沒收），均係違禁
    物，不問屬於犯人與否，應依法併予宣告沒收之。
三、至被告所犯右開槍砲彈藥刀械管制條例第十一條之罪名，同條例第十九條第一項
    雖規定，應於刑之執行完畢或赦免後，令入勞動場所強制工作三年，惟該條例第
    十九條第一項之規定，不問對行為人有無預防矯治其社會危險性之必要，一律宣
    付強制工作三年，限制其中不具社會危險性之受處分人之身體、自由部分，其所
    採措施與所欲達成預防矯治之目的及所需之程度，不合憲法第二十三條所定之比
    例原則。犯上開條例第十九條所定之罪，不問對行為人有無預防矯治其社會危險
    性之必要，一律宣付強制工作三年之部分，與本解釋意旨不符，應自本解釋公布
    之日起不予適用。犯該條例第十九條第一項所列舉之罪，依個案情節符合比例原
    則部分，固應適用該條例宣告保安處分；至不符合部分而應宣告保安處分者，則
    仍由法院斟酌刑法第九十條第一項規定之要件，依職權為之，於此，自無刑法第
    二條第二項之適用，亦即仍有從新從輕原則之適用。業經司法院大法官會議解釋
    第四七一號解釋在案。查本件被告所犯右開槍砲彈藥刀械管制條例第十一條之罪
    名，依其僅係偶然受友人之託而寄藏槍枝子彈之犯罪情節，尚無需併予宣告保安
    處分，對之為預防矯治其社會危險性之必要，爰不依槍砲彈藥刀械管制條例第十
    九條第一項之規定，併予宣告強制工作，特此敘明。
據上論斷，應依刑事訴訟法第二百九十九條第一項前段、槍砲彈藥刀械管制條例第十
一條第四項、第十二條第四項，刑法第十一條前段、第五十五條、第四十二條第二項
、第三十八條第一項第一款，罰金罰鍰提高標準條例第二條，現行法規所定貨幣單折
算新臺幣條例第二條，判決如主文。
本案經檢察官吳慧蘭到庭執行職務
中      華      民      國    八十九    年      六      月    二十六    日
                                  臺灣宜蘭地方法院刑事第二庭
                                      審判長    法  官
 法  官
                                                法  官
右正本證明與原本無異。
如不服本判決，應於判決送達後十日內，向本院提出上訴狀。
                                          書記官
中    華    民    國      八十        年              月              日


司法院資訊處製作；財團法人民間司法改革基金會備份。
